最高法院刑事判決　　　　　　一○○年度台上字第六一九三號
上　訴　人　郭信男
選任辯護人　張清雄律師　
上列上訴人因妨害性自主案件，不服台灣高等法院高雄分院中華
民國九十九年七月十三日第二審更審判決（九十九年度重上更(二)
字第六五號，起訴案號：台灣高雄地方法院檢察署九十四年度偵
字第九二０六號），提起上訴，本院判決如下：
    主  文
上訴駁回。
    理  由
按刑事訴訟法第三百七十七條規定：上訴於第三審法院，非以判
決違背法令為理由，不得為之；是提起第三審上訴，應以原判決
違背法令為理由，係屬法定要件。如果上訴理由書狀並未依據卷
內訴訟資料具體指摘原判決不適用何種法則或如何適用不當，或
所指摘原判決違法情事，顯與法律規定得為第三審上訴理由之違
法情形不相適合時，均應認其上訴為違背法律上之程式，予以駁
回。上訴人郭信男上訴意旨略稱：(一)、案發前告訴人即被害人Ａ
女（姓名、年籍詳卷，下稱告訴人）確實有請上訴人幫忙整修廚
房及馬桶，而案發當日係告訴人開門讓上訴人進入其住宅修理浴
室馬桶，上訴人先至浴室修理馬桶，告訴人浴室內之舊馬桶確係
當日早上才由上訴人入屋拆除。依卷附通聯紀錄，告訴人與上訴
人在民國九十四年四月二十八日有多通通聯，其中通話長達一分
鐘以上者有十七通，足見二人在案發前一日於電話中談論事情，
且交情非淺。又卷內並無任何客觀證據足資證明告訴人之指訴為
真實，原判決逕認上訴人有侵入住宅之刑罰加重條件，自屬率斷
，有判決不備理由之違誤。(二)、上訴人與告訴人在案發前一週左
右，尚一同開車郊遊，投宿桃園縣中壢市○○汽車旅館，二人關
係良好，並無任何糾紛或仇恨，自無犯罪動機。原判決謂告訴人
拒絕上訴人之追求，上訴人乃懷憤在心，實屬推測，亦嫌理由欠
備。(三)、依卷內資料，上訴人係射精在告訴人陰道周圍，尚難因
而確認上訴人之陰莖有插入告訴人陰道內。(四)、案發當日在告訴
人陰道內所採集之精子細胞係第三人之DNA，非上訴人之DNA，可
見告訴人於案發當日前一、二日，尚與其他男性以陰莖插入陰道
射精之方式為性交行為，告訴人於原審法院更審前卻以證人身分
於交互詰問時，具結否認與其他男性交往，明顯說謊，其刻意隱
瞞與上訴人係男女朋友，交情非淺之事實，所為對上訴人不利之
指述，其證據能力尚非無疑。(五)、警員抵現場前，上訴人與告訴
人曾在房間內發生拉扯互毆，雙方均有受傷，故警員抵達現場後
，發現告訴人因受傷疼痛，在地上哀嚎，且現場凌亂，尚不能因
而逕認上訴人違反告訴人之意願，對告訴人強制性交。(六)、偵查
中證人筆錄，除需依法具結外，並須被告在檢察官偵查時有行使
詰問權之機會為前提，始有證據能力，得為證據。證人欒○○於
偵查中雖經具結，但當日僅傳訊告訴人與欒○○到場，未給予上
訴人與辯護人反對詰問之機會，應無證據能力，原判決認有證據
能力，亦有違誤等語。
惟查：證據之取捨與其證明力之判斷，以及事實有無之認定，屬
事實審法院之職權，苟其取捨證據與判斷證據證明力並不違背經
驗法則及論理法則，即不容任意指為違背法令，而執為第三審適
法之上訴理由。原判決綜合全案卷證資料，本於事實審法院之推
理作用，認上訴人有其事實欄所載犯行。因而撤銷第一審之科刑
判決，改判論上訴人以侵入住宅強制性交罪，量處有期徒刑七年
六月。已敘明調查、取捨證據之結果及憑以認定犯罪事實之依據
。並說明偵查採糾問原則，由檢察官主導，重在合目的性之追訴
，而「詰問」乃偵查程序之一部，除預料證人、鑑定人於審判時
不能訊問之情形外，檢察官可視實際情況，決定是否命被告在場
，讓被告得親自詰問證人、鑑定人，為刑事訴訟法第二百四十八
條所明定，故同法第一百五十九條之一第二項所指得為證據之被
告以外之人於偵查中向檢察官所為之陳述，其證據能力不因偵訊
證人、鑑定人當時被告不在場，未親自詰問證人、鑑定人而受影
響，僅屬未經完足調查之證據，非謂無證據能力。證人欒○○於
檢察官偵查中所為之陳述，已依法具結，並無其他證據足以證明
其在偵查中向檢察官所為之陳述有顯不可信之情況，依該項規定
自得為證據；暨認上訴人係侵入住宅，對告訴人為強制性交之心
證理由。復對上訴人否認犯罪所辯各節，如何係飾卸之詞，均不
足採，詳加指駁。所為論斷，俱有卷存證據資料可資覆按。上訴
意旨(六)並未指出欒○○在偵查中向檢察官所為之陳述，有何顯不
可信之情況，僅空言爭執其無證據能力，核非具體指摘之合法上
訴第三審理由。其他上訴意旨徒執前詞，或就原審採證認事職權
之適法行使，或對原判決已論斷明白之事項，任意指摘違背法令
。並對其進入告訴人住宅是否得告訴人同意，有無對告訴人為強
制性交行為，暨對部分不影響事實認定與判決結果之枝節問題，
仍為單純事實之爭辯，均與法律規定得為第三審上訴理由之違法
情形不相適合。應認其上訴違背法律上之程式，予以駁回。
據上論結，應依刑事訴訟法第三百九十五條前段，判決如主文。
中    華    民    國  一○○  年   十一   月    十    日
                      最高法院刑事第四庭
                          審判長法官  洪  文  章  
                                法官  王  居  財  
                                法官  郭  毓  洲  
                                法官  韓  金  秀  
                                法官  沈  揚  仁  
本件正本證明與原本無異
                                      書  記  官  
中    華    民    國  一○○  年   十一   月   十五   日
                                                      Q